【裁判字號】    89,上訴,1457
【裁判日期】    891130
【裁判案由】    常業重利
【裁判全文】
臺灣高等法院高雄分院刑事判決                  八十九年度上訴字第一四五七號
    上  訴  人
    即  被  告  丁○○
右上訴人因常業重利案件，不服臺灣高雄地方法院八十八年度訴字第六九三號，中華
民國八十九年八月三十一日第一審判決（起訴案號：臺灣高雄地方法院檢察署八十七
年度偵字第一四二五八號）提起上訴，本院判決如左：
    主  文
上訴駁回。
    事  實
一、丁○○自民國八十六年十月間某日起，夥同陳志銘（業經台灣嘉義地方法院八十
    八年度訴字第二一號審結）及真實姓名暨年籍不詳綽號「阿忠」之成年男子，共
    同基於常業重利之犯意聯絡，合組地下錢莊之犯罪集團，分別在聯合報、中華日
    報、自由時報等報紙刊登借貸金錢廣告，在台南、高雄等地區招徠不特定急須用
    款之人利用其所刊登之00－0000000、00－0000000等電話號
    碼與之聯絡借款事宜，其借款方式為十天一期，每新台幣（下同）十萬元，收取
    二萬六千元至三萬五千元不等之利息，借款人除須先簽發本息合計面額之本票供
    擔保外，尚須填載客戶評估表以證明借款人之財產狀況，丁○○、陳志銘等人以
    此方式，乘甲○○、丙○○、乙○○等不特定之人急迫之際，分別貸與十萬元至
    數十萬元不等之現金，而收取與原本顯不相當之月息約七十餘分至一百餘分（十
    萬元分之二萬六千元乘以三；十萬元分之三萬五千元乘以三）之重利。嗣於八十
    七年六月二十日下午三時四十分許，在高雄市新興區○○○路一七二號「金巴黎
    賓館」一００七室為警當場查獲，並扣得該地下錢莊組成成員所共有及供其等共
    犯常業重利作所用之放款評估記錄空白表格三十張、電腦快譯通一台、高雄市地
    圖一張、行動電話00000000000具、金融卡六張、記事簿二本、電話
    簿一本、存摺七本（戶名陳志銘六本、戶名丁○○一本）、寶島商業銀行代收票
    據憑摺二本、木質印章四顆（陳志銘三顆、丁○○一顆）等物。
二、案經高雄市政府警察局少年警察隊報請台灣高雄地方法院檢察署檢察官偵查起訴
    理  由
一、訊據上訴人即被告丁○○（下稱被告）坦承於八十七年六月二十日下午，在金巴
    黎賓館一００七室內與陳志銘共同被查獲帳簿、存摺等物不諱，雖矢口否認有常
    業重利犯行，辯稱：伊係南下找陳志銘玩，未從事重利放貸等語。惟查，右開事
    實業據被害人甲○○、丙○○、乙○○指述甚詳，並有查獲之放款評估記錄空白
    表格三十張、電腦快譯通一台、高雄市地圖一張、行動電話000000000
    00具、金融卡六張、記事簿二本、電話簿一本、存摺七本（戶名陳志銘六本、
    戶名丁○○一本）、寶島商業銀行代收票據憑摺二本、木質印章四顆（陳志銘三
    顆、丁○○一顆）等物扣案可資佐證。被告丁○○於原審審理中供稱：伊在本件
    案發前，很少至高雄等語，經原審當庭勘驗扣案之存摺十本及金融卡六張，其中
    大多存摺內均係新開戶，而金融卡因表面並無刮痕，應認均係尚未使用過，而戶
    名係被告丁○○之存摺及提款卡，該存摺係被告於八十七年四月十五日，於合作
    金庫高雄光華分行所開戶，被告既係嘉義縣人，何不就近至嘉義縣市反遠至高雄
    市之金融機關開戶，被告雖另辯以：攜該存摺至高雄，係為提款用云云，惟被告
    既已有該帳戶之提款卡，何須另攜該存摺，況該存摺內僅有現金二百元，被告豈
    能領款取用，是被告對於該等之物之用途，無法舉證以佐其說。又被告丁○○與
    陳志銘分係嘉義縣及雲林縣人，其二人分別南下並共宿金巴黎賓館數日，實與常
    情有違。末者，被告坦承扣案客戶評估表中編號一、二為其所填寫，而被告既係
    已滿二十歲之智識成年人，於填載之時應知悉其內容係供貸放高利徵信所用，是
    其未參與重利孰人能信？末者，本件查扣有多張放款評估紀錄空白表格、多本存
    摺、代收票據憑摺，且經營模式以登報招攬不特定多數人放貸，顯見被告與其他
    地下錢莊成員係以貸放重利為生活之資，應屬常業犯。綜上所述，被告所辯，顯
    係事後卸責之無，委不足採，本件事證明確，被告犯行洵堪認定。
二、核被告所為，係犯刑法第三百四十五條之常業重利罪。被告與陳志銘、真實姓名
    暨年籍不詳綽號「阿忠」之成年男子，就上開犯行，有犯意聯絡及行為分擔，均
    為共同正犯。
三、原審因而適用刑法第二十八條、第三百四十五條、第七十四條第一款、第三十八
    條第一項第二款、第九十三條第一項，罰金罰鍰提高標準條例第一條前段，並審
    酌被告與陳志銘、真實姓名暨年籍不詳綽號「阿忠」之成年男子經營地下錢莊，
    貸放高利，取得顯不相當之重利，嚴重危害社會經濟秩序，犯後否認犯行等一切
    情狀，量處有期徒刑一年。又以被告前未曾受有期徒刑以上刑之宣告，此有台灣
    高雄地方法院檢察署刑案資料查註記錄表在卷可參，其因一時失慮，偶罹刑典，
    經此刑之宣告後，應知警惕而無再犯之虞，因認暫不執行其刑為當，併予宣告緩
    刑三年，用啟自新。又為啟被告自新，確實革除非行之惡習，有加強對被告追蹤
    、考核及輔導之必要，爰對被告併予諭知緩刑期間付保護管束，以輔導向善，並
    觀後效。扣案之放款評估記錄空白表格三十張、電腦快譯通一台、高雄市地圖一
    張、行動電話00000000000具、金融卡六張、記事簿二本、電話簿一
    本、存摺七本（戶名陳志銘六本、戶名丁○○一本）、寶島商業銀行代收票據憑
    摺二本、木質印章四顆（陳志銘三顆、丁○○一顆），為該地下錢莊組成成員所
    有且供其等共犯常業重利罪所用之物，均依刑法第三十八條第一項第二款併予宣
    告沒收。至戶名黃燦文之存摺二本、蕭世東之存摺一本、戶名黃燦文之代收票據
    存摺二本、木質印章蕭世東二顆、邱子漢一顆，無積極證據證明係屬該地下錢莊
    之成員之一，自非本件之共犯，爰對此部分不併予宣告沒收。經核原判決認事用
    法均無違誤，量刑亦甚妥適，被告上訴意旨，否認犯罪，指摘原判決不當，為無
    理由，應予駁回。
據上論斷，應依刑事訴訟法第三百六十八條，判決如主文。
本案經檢察官林炎昇到庭執行職務。
中    華    民    國     八十九     年      十一      月      三十      日
                              臺灣高等法院高雄分院刑事第八庭
                                  審判長法官  郭雅美
                                        法官  張盛喜
                                        法官  莊飛宗
右正本證明與原本無異。
如不服本判決，應於判決送達後十日內向本院提出上訴狀，其未述理由者並應於提
出上訴狀後十日內向本院補提理由書（應附繕本)。
                                      書記官  張宗芳
中    華    民    國     八十九     年      十二      月       二       日
附錄：本判決論罪科刑法條全文
刑法第三百四十五條：以犯前條之罪為常業者，處五年以下有期徒刑，得併科三千元
以下罰金。
                                                                        Ｋ


司法院資訊處製作；財團法人民間司法改革基金會備份。
